臺灣高等法院民事裁定　　　　　　　　　 96年度抗字第647號
抗　告　人　乙○○
代　理　人　沈明達律師
上列抗告人因與丙○○等間強制執行事件，對於中華民國96年3
月22日臺灣士林地方法院95年度執字第32913號裁定，提起抗告
，本院裁定如下：
    主  文
原裁定廢棄。
    理  由
一本件抗告人持臺灣臺北地方法院（下稱臺北地院）93年度執字
  第36010號債權憑證為執行名義（下稱系爭執行名義）向原法
  院聲請強制執行，執行標的為伊與相對人丙○○、甲○○之被
  繼承人王觀煌之遺產即原法院92年度執全字第1498號假扣押之
  分配剩餘款，以及王觀煌於有限責任台北市第一信用合作社（
  下稱台北市一信）營業部之存款、股金及大橋分社之存款（下
  稱系爭執行標的）。原法院以系爭執行標的均屬被繼承人王觀
  煌之遺產，為抗告人與相對人公同共有，必先確定相對人共同
  繼承被繼承人王觀煌之遺產範圍有若干，否則無法確定應執行
  之數額，為確定相對人繼承遺產金額若干，已分別於民國96年
  1月3日及同年3月7日通知抗告人陳報相對人繼承系爭執行標的
  之金額若干，以利強制執行程序之進行，惟抗告人迄未陳報正
  確數額，致本件執行程序無法繼續進行，乃依強制執行法第28
  條之1第1款規定駁回抗告人之聲請。抗告人不服，為此抗告前
  來。
二按強制執行法第28條之1第1款規定：債權人於執行程序中應為
  一定必要之行為，無正當理由而不為，經執行法院再定期限命
  為該行為，無正當理由逾期仍不為，致強制執行程序不能進行
  時，執行法院得以裁定駁回其強制執行之聲請，並於裁定確定
  後，撤銷已為之執行處分，足見該條款所指「債權人於執行程
  序中應為一定必要之行為」，應以強制執行程序非經債權人為
  該一定之行為，即不能進行者始屬之。次按債權與其債務同歸
  一人時，債之關係消滅；但其債權為他人權利之標的或法律另
  有規定者，不在此限；又繼承人有數人時，在分割遺產前，各
  繼承人對於遺產全部為公同共有；繼承人得限定以因繼承所得
  之遺產，償還被繼承人之債務；繼承人有數人，其中一人主張
  為前項限定之繼承時，其他繼承人視為同為限定之繼承；為限
  定之繼承者，其對於被繼承人之權利、義務，不因繼承而消滅
  ，民法第344條、第1151條、第1154條分別定有明文。又按各
  公同共有人之權利，及於公同共有物之全部，民法第827條第2
  項雖定有明文。惟此僅係在限制公同共有人間之內部關係，即
  受有除公同關係所由規定之法律或契約另有規定外，公同共有
  物之處分，及其他之權利行使，應得公同共有人全體之同意；
  公同關係存續中，各公同共有人，不得請求分割其公同共有物
  之限制（民法第828條第2項、第829條規定參照）而已，至債
  權人就其對被繼承人生前之債權既已取得執行名義，而聲請對
  被繼承人之遺產為強制執行時，並非主張對公同共有物之處分
  或分割，自不受上開規定之限制。查，
1.本件抗告人前以其對訴外人即兩造之被繼承人王觀煌有新台幣
  （下同）13,454,897元之土地價款債權，王觀煌於86年8月1日
  死亡後，其及相對人甲○○聲請限定繼承，經臺灣士林地方法
  院（下稱士林地院）以86年度繼字第370號裁定准予公示催告
  ，其並依民法第1154條之規定於8個月內對王觀煌之繼承人報
  明上開債權，復於93年5月12日向臺北地院聲請對王觀煌之其
  餘繼承人即相對人發支付命令，因相對人於法定期間內聲明異
  議而視為起訴，後經臺北地院93年度家調字第703號調解成立
  ，相對人同意於與其共同繼承王觀煌遺產範圍內，應連帶給付
  其13,454,897元及自93年5月22日起至清償日止按年息5%計算
  之利息，其乃持上開調解筆錄為執行名義，向臺北地院聲請本
  案強制執行（案列該院93年度執字第36010號），其執行名義
  內容為「丙○○、甲○○在共同繼承被繼承人王觀煌遺產範圍
  內，丙○○應與甲○○連帶給付債權人乙○○新台幣壹仟佰
  肆拾伍萬肆仟捌佰玖拾柒元，及自93年5月22日起至清償日止
  ，按年息5%計算之利息」，經臺北地院就被繼承人王觀煌之遺
  產執行結果，於94年9月16日受償12,504,138元（其中執行費
  107,639元）後，臺北地院就抗告人未獲償部分發給債權憑證
  （即系爭執行名義），抗告人復執系爭執行名義，就未受償之
  1,946,790元，向原法院聲請強制執行，執行標的為原法院92
  年度執全字第1498號假扣押之分配剩餘款2,989,550元，以及
  王觀煌在台北市一信營業部之存款51,757元及利息、股金5,00
  0元及大橋分社之存款1,144,253元及利息，有相關案卷可憑。
  是抗告人聲請強制執行之系爭標的乃屬相對人共同繼承之王觀
  煌遺產，並無疑義。
2.又兩造之被繼承人王觀煌死亡後，抗告人與相對人甲○○業於
  法定期間內聲請限定繼承在案，另相對人丙○○即視為同為限
  定之繼承，如上述，是依民法第1154條第3項及第344條但書規
  定，抗告人對王觀煌生前之土地價款債權雖與其所繼承王觀煌
  之債務同歸一人，其債之關係自仍不消滅。是抗告人既以其為
  被繼承人之債權，聲請就系爭標的（遺產）為強制執行，則相
  對人於限定繼承之系爭標的範圍內始負連帶清償之責，且與相
  對人依繼承之公同共有法律關係，就系爭標的請求分割後析算
  後可取得之金額尚屬無涉。原法院以系爭執行標的均屬被繼承
  人王觀煌之遺產，為抗告人與相對人公同共有，抗告人需先依
  執行名義記載陳報相對人繼承遺產之金額若干，始得進行本件
  強制執行程序，所持見解容有可議。況抗告人就原法院96年1
  月3日及同年3月7日通知，亦分別於：(1)同年1月9日具狀陳報
  ，依其與訴外人台北市一信間之分配表異議之訴（案列臺北地
  院95年度訴字第1393號）判決，認定相對人對於被繼承人王觀
  煌之遺產為限定繼承，其已依民法第1157條規定，就被繼承人
  之債權陳明債權並取得執行名義，請求繼承人（即相對人）依
  同法第1159條之規定以遺產按債權之數額比例受償，並非對繼
  承人公同共有遺產之應有部分為強制執行，而本件執行是就執
  行標的（遺產）依上開規定，償還被繼承人之債務，非對相對
  人繼承之金額為執行，及(2)同年3月12日陳報，本件執行標的
  （遺產）未分割前為公同共有，其潛在之金額各為三分之一等
  情，亦有關案卷可參。是抗告人已遵原法院之通知而為陳報，
  並無應為一定必要之行為，無正當理由而不為之情事。縱認抗
  告人所為上揭陳報，未符原法院前開通知之意旨，原法院亦應
  先就抗告人陳報所載聲明事項（即抗告人聲明就執行標的償還
  被繼承人之債務，非對相對人繼承之金額為執行）為處理，始
  為適法。
三綜上，原法院以抗告人未依通知事項陳報，致強制執行程序無
  法進行為由，裁定駁回抗告人強制執行之聲請，尚有未洽。抗
  告意旨指摘原裁定不當，聲明廢棄，非無理由。本件認有發回
  原法院，另為適當處理之必要。
四據上論結，本件抗告為有理由。依強制執行法第30條之1，民
  事訴訟法第492條、第95條、第78條，裁定如主文。
中　　華　　民　　國　　96　　年　　6 　　月　　29　　日
                    民事第九庭
                        審判長法  官 黃熙嫣
                              法  官 呂太郎
                              法  官 楊力進
正本係照原本作成。
本裁定除以適用法規顯有錯誤為理由，並經本院許可外，不得再
抗告。如提起再抗告，應於收受後10日內委任律師為訴訟代理人
向本院提出再抗告狀。並繳納再抗告費新台幣１千元。
中　　華　　民　　國　　96　　年　　7 　　月　　3 　　日
　　　　　　　　　　　　　　　書記官 蕭進忠
